臺灣新北地方法院民事裁定
111年度消債更字第322號
聲  請  人  黃秋嬿  
代  理  人  謝孟馨律師
上列當事人聲請消費者債務清理更生事件，本院裁定如下：
    主  文
聲請人黃秋嬿自中華民國一一一年九月二十六日上午十時起開始
更生程序。
命司法事務官進行本件更生程序。
    理  由
一、聲請意旨略以：聲請人因積欠債務，曾以書面向本院聲請債
     務清理前置調解，惟因最大債權金融機構遠東國際商業銀
    行股份有限公司（下稱遠東銀行）認聲請人無力負擔故未到
    庭，致前置調解不成立。然聲請人顯有不能清償債務之情事
    ，爰依法聲請裁定開始消費者債務清理之更生程序等語。
二、按「債務人不能清償債務或有不能清償之虞者，得依本條例
    所定更生或清算程序，清理其債務。」、「債務人無擔保或
    無優先權之本金及利息債務總額未逾新臺幣一千二百萬元者
    ，於法院裁定開始清算程序或宣告破產前，得向法院聲請更
    生。」、「債務人對於金融機構負債務者，在聲請更生或清
    算前，應向最大債權金融機構請求協商債務清償方案，或向
    其住、居所地之法院或鄉、鎮、市、區調解委員會聲請債務
    清理之調解。」，消費者債務清理條例（下稱消債條例）第
    3條、第42條第1項、第151條第1項分別定有明文。次按「法
    院裁定開始更生或清算程序後，得命司法事務官進行更生或
    清算程序，必要時得選任律師、會計師或其他適當之自然人
    或法人一人為監督人或管理。」、「法院開始更生程序之裁
    定，應載明其年、月、日、時，並即時發生效力。」，消債
    條例第16條第1項、第45條第1項亦有明定。
三、經查，聲請人主張其曾依消債條例第151條規定向本院聲請
    債務清理前置調解，惟前置調解不成立等節，業經本院依職
    權調取111年度司消債調字第286號調解卷（下稱調解卷）核
    閱無訛。又聲請人於聲請本件更生前5年內未從事營業活動
    ，且積欠遠東銀行等債權人（含非金融機構）無擔保或無優
    先權之債務總額共計新臺幣（下同）3,828,766元等情，亦
    有財產及收入狀況說明書、聲請人之債權人清冊、財團法人
    金融聯合徵信中心查詢當事人綜合信用回覆報告在卷可稽（
    見調解卷第4至5、8至10頁），並經債權人函覆明確。是聲
    請人為一般消費者，積欠無擔保或無優先權之債務總額未逾
    12,000,000元，且提起本件更生聲請前，已踐行前置協商而
    不成立之事實，應堪認定。
四、綜合聲請人之全部財產、收支狀況及債務總額等一切情狀，
    以評估其現況是否確實不能維持最基本生活條件，而有不能
    清償債務或不能清償之虞之情事，本院調查及判斷如下：
  ㈠聲請人之財產及收入狀況：
  ⒈觀諸聲請人提出之全國財產稅總歸戶財產查詢清單所示，聲
    請人名下無任何不動產（見調解卷第11頁）。又聲請人有投
    保於南山人壽保險股份有限公司之有效人壽保險契約1筆，
    保單剩餘價值24,486元（保單價值準備金225,583元－保單借
    款本利和201,097元＝24,486元），亦有南山人壽保單價值準
    備金一覽表在卷可稽（見調解卷第16頁）
  ⒉聲請人主張其自民國111年6月起，於位在新北市蘆洲區之小
    型工廠，從事五金零件之拋光工作，每日薪資1,000元，每
    月工作24日，每月薪資共計24,000元，以現金支領等語，尚
    無明顯悖於常情，且與本院依職權調取聲請人之勞保局電子
    閘門網路資料查詢表所示投保薪資並無相差過大等情，應堪
    信為實。
  ㈡聲請人之必要支出狀況：
　　聲請人主張其每月必要支出依新北市政府所公告之111年度
    新北市最低生活費15,800元之1.2倍計算即18,960元，經核
    符合消債條例第64條之2第1項規定；且依消債條例施行細則
    第21條之1第3項規定，聲請人若表明以行政院衛生福利部公
    布之最低生活費1.2倍計算必要支出，毋庸記載原因、種類
    及提出證明文件，是聲請人上開主張應為可採。
  ㈢而聲請人所負無擔保或無優先權之債務總額共計3,828,766元
    ，全體債權人均未提出分期還款方案，倘依目前金融機構常
    見「180期、零利率」之優惠清償方案計算，聲請人每月應
    還款金額約為21,271元【計算式：3,828,766÷180≒21,271】
    。
　㈣準此，聲請人每月可處分所得24,000元，扣除每月必要生活
    支出18,960元後，餘額為5,040元，顯不足以負擔上開每月
    應還款金額21,271元；其名下固有1筆有效人壽保險契約，
    惟該保單剩餘價值僅24,486元，亦不足清償聲請人之前揭債
    務，縱變價每月攤提還款，至多僅得支應約1期【計算式：2
    24,486÷（21,271－5,040）≒1.5】，堪認聲請人應有不能清
    償債務之虞。
五、綜上所述，本件聲請人為一般消費者，未從事營業活動，所
    負無擔保或無優先權之本金及利息債務總額未逾12,000,000
    元，且有無法清償債務之情形，亦未經法院裁定開始清算程
    序或宣告破產，復查無消債條例第6條第3項、第8條或第46
    條 各款所定駁回更生聲請之事由存在。從而，聲請人本件
    更生之聲請，洵屬有據，應予准許，並命司法事務官進行本
    件更生程序，爰裁定如主文。
六、末聲請人於更生程序開始後，應提出足以為債權人會議可決
    或經法院認為公允之更生方案以供採擇，俾免更生程序進行
    至依消債條例第61條規定應行清算之程度，附此敘明。 
中　　華　　民　　國　　111 　年　　9 　　月　　26　　日
                  民事第二庭    法　官　楊雅萍
以上正本證明與原本無異。
本裁定不得抗告。
本裁定已於111年9月26日上午10時公告。
中　　華　　民　　國　　111 　年　　9 　　月　　26　　日
                                書記官　蘇  泠